臺灣嘉義地方法院民事裁定
111年度監宣字第194號
聲  請  人  魏聖傑  

            陳美儀  

相  對  人  魏心瑜  

上列聲請人聲請監護宣告事件，本院裁定如下：
    主    文
一、宣告魏心瑜（女，民國○○○年○月○○日生，身分證統一
    編號：Ｚ○○○○○○○○○號）為受監護宣告之人。
二、選任陳美儀（女，民國六十七年九月廿一日生，身分證統一
    編號：Ｚ○○○○○○○○○號）為受監護宣告之人魏心瑜之監護人；
    監護人應遵守附表所定監護之方式。
三、指定魏聖傑（男，民國○○○年○月○○日生，身分證統一編號：
    Ｚ○○○○○○○○○號）為會同開具財產清冊之人。
四、聲請程序費用由受監護宣告之人魏心瑜負擔。
    理    由
 一、聲請意旨：聲請人為相對人之父母親，相對人於民國110年
     4 月29日因車禍事故受有頭部外傷左額葉挫傷性出血、性
     硬膜下出血、右顳骨骨折、呼吸衰竭及意識重度昏迷等傷
     害，屬極重度身心障礙，其已致不能為意思表示或受意思
     表示，或不能辨識其意思表示之效果，並有嘉義長庚紀念
     醫院診斷證明書、中華民國身心障礙證明、本院110年度交
     易字第375號刑事判決影本為證。為此，依民法第14條、第
     1110條、第1111條及家事事件法第164 條規定，聲請對其
     為監護之宣告，並選定聲請人為受監護宣告之人之監護人
     ，暨指定會同開具財產清冊之人等語。
二、對於因精神障礙或其他心智缺陷，致不能為意思表示或受意
    思表示，或不能辨識其意思表示之效果者，法院得因本人、
    配偶、四親等內之親屬、最近一年有同居事實之其他親屬、
    檢察官、主管機關、社會福利機構、輔助人、意定監護受任
    人或其他利害關係人之聲請，為監護之宣告，民法第14條第
    1 項定有明文。經本院調查，聲請人主張之前述事實，已據
    提出前述醫院診斷證明書、身心障礙證明、刑事判決及戶籍
    謄本為憑（見本院卷第17至39頁）；又本院審驗相對人之精
    神及心智狀況，並斟酌戴德森醫療財團法人嘉義基督教醫院
    （以下簡稱嘉義基督教醫院）精神科主治醫師趙星豪所為之
    鑑定結果認：相對人於110年5月間因頭部外傷併硬腦膜下出
    血，導致認知功能及日常生活自理能力出現嚴重障礙，雖於
    嘉義長庚紀念醫院神經外科治療，但認知功能及日常生活自
    理能力無明顯改善，目前已安置於護理之家接受照護。在鑑
    定時，相對人昏迷指數僅8分，對姓名叫喚及問話已無法回
    應，臨床失智評估上已達到極重度失智之程度，根據其病史
    及臨床鑑定結果，相對人因其心智缺陷，致不能為意思表示
    或受意思表示等語，有111 年8月15日嘉義基督教醫院精神
    鑑定報告書在卷可參（見本院卷第91頁）。本院審酌前述鑑
    定意見，認相對人因前述病情，認知功能嚴重障礙，生活已
    無無法自理，達極重度失智程度等情形，故相對人因心智缺
    陷，致不能為意思表示或受意思表示。因此，聲請人聲請對
    相對人為監護之宣告，為有理由，應予准許。
三、又受監護宣告之人應置監護人。法院為監護之宣告時，應依
     職權就配偶、四親等內之親屬、最近一年有同居事實之其
    他 親屬、主管機關、社會福利機構或其他適當之人選定一
    人或 數人為監護人，並同時指定會同開具財產清冊之人。
    法院選 定監護人時，應依受監護宣告之人之最佳利益，優
    先考量受 監護宣告之人之意見，審酌一切情狀，並注意下
    列事項：受 監護宣告之人之身心狀態與生活及財產狀況。
    受監護宣告之 人與其配偶、子女或其他共同生活之人間之
    情感狀況。監護 人之職業、經歷、意見及其與受監護宣告
    之人之利害關係。 法人為監護人時，其事業之種類與內容
    ，法人及其代表人與 受監護宣告之人之利害關係，民法第1
    110條、第1111條第1 項及第1111條之1 各有明文。本件相
    對人既為監護之宣告， 已如前述，且無訂立意定監護契約
    ，自應為其選定監護人及指定會同開具財產清冊之人。經本
    院調查，相對人未婚，聲請人為其父、母親，並育有相對人
    及其他兩名子女，雙方已於99年1月5日離婚，約定由父母雙
    方共同行使相對人之親權，相對人與父親同住，並由相對人
    扶養，但父母雙方已少有互動，在車禍事故後，母親與相對
    人同為女性，並有持續到護理之家探望及支付照護費用，與
    準備相對人生活日常用品等，且經雙方協調後，雙方同意由
    聲請人陳美儀擔任相對人之監護人、聲請人魏聖傑為會同開
    具財產清冊之人，聲請人應遵守如附表所示之內容等情形，
    已據聲請人等陳述在卷，並有親屬系統表及戶籍謄本、通訊
    截圖及本院調查筆錄附卷可參（見本院卷第15、71至82、10
    1至105頁）。本院考量聲請人等為相對人父、母親，均為相
    對人至親及其等之意願及前述各情，認由聲請人陳美儀任相
    對人之監護人，能符合受監護宣告之人之最佳利益，選定聲
    請人陳美儀為相對人之監護人及諭知如附表所示應遵守之事
    項，並指定聲請人魏聖傑為會同開具財產清冊之人。
四、再者，依民法第1113條準用同法第1099條、第1099條之1 之
    規定，監護開始時，監護人對於受監護人之財產，應依規定
    會同遺囑指定、當地直轄市、縣（市）政府指派或法院指定
    之人，於二個月內開具財產清冊，並陳報法院；於前條之財
    產清冊開具完成並陳報法院前，監護人對於受監護人之財產
　　，僅得為管理上必要之行為。本件聲請人陳美儀既任相對人
    之監護人，其於監護開始時，對於相對人之財產，自應依前
    述規定會同開具財產清冊之人即聲請人魏聖傑於二個月內開
    具財產清冊並陳報法院，併此說明。
五、依家事事件法第164 條第2 項，裁定如主文。
中　　華　　民　　國　　111 　年　　9 　　月　　26　　日
                   家事法庭     法  官　李文輝
以上正本係照原本作成。
如不服本裁定，應於送達後10日內向本院提出抗告狀，並繳納抗
告費新臺幣1,000 元。
中　　華　　民　　國　　111 　年　　9 　　月　　26　　日
                                書記官　張紜飴 　
附表：監護人陳美儀執行受監護宣告人魏心瑜監護職務時應遵守
      之事項
      ：
一、受監護宣告人魏心瑜所有之款項應專用於相對人之照護事務
    ，不可與監護人所有之款項混同，並應以受監護宣告人魏心
    瑜名義所開立帳戶專用之。
二、監護人陳美儀就受監護宣告人存款、社會補助或津貼及其他
    收入之領取、支付受監護宣告人每月生活、醫療及其他照護
    費用限額為新臺幣4 萬5,000 元（當月未使用完之金額，不
    得挪於其他月份使用），如有必要支領逾前述金額，除非有
    急迫事由，否則應先徵詢魏聖傑意見並取得同意後使用；若
    有急迫事由不及通知，則應於使用後30日內向魏聖傑報告並
    取得同意。
三、監護人陳美儀應於每半年製作受監護宣告人之收入、支出與
    結餘及財產現況明細，除將前述資料留存備查外，並以書面
    送交魏聖傑閱覽及收執。
四、監護人陳美儀應保留受監護宣告人之各項花費單據（若無法
    取得單據，則應製作支出憑證，並註明時間、品項、目的、
    金額及無法取得單據之原因）至少3 年，魏聖傑得於以書面
    通知陳美儀後15日內查閱前述資料，監護人陳美儀不得拒絕
    。
五、受監護宣告人之動產如已不足支付其日常事務之各項費用，
    監護人陳美儀應與魏聖傑協商支付受監護宣告人日常事務費
    用或處理其他受、監護宣告人財產之方案。